最  高  行  政  法  院  判  決
109年度年上字第51號
上  訴  人  徐美彌（被選定人）


訴訟代理人  王明宏  律師
被 上訴 人  嘉義市政府                                 
代  表  人  黃敏惠              
上列當事人間公立學校教職員退休資遣撫卹條例事件，上訴人對
於中華民國109年2月24日高雄高等行政法院107年度年訴字第7號
判決，提起上訴，本院判決如下：
　　主  文
上訴駁回。
上訴審訴訟費用由上訴人負擔。
　　理  由
一、本件事實經過：
  ㈠上訴人及附表編號1至21、23至33所示之選定人（下合稱上訴
    人）均係公立學校退休教育人員，前經被上訴人依原學校教
    職員退休條例（下稱舊法）核定退休，嗣立法院制定公立學
    校教職員退休資遣撫卹條例（下稱新法），於民國107年7月
    1日施行，被上訴人依新法第34條、第36條、第37條及第39
    條規定，分別重新審定上訴人每月退休所得，並以如高雄高
    等行政法院（下稱原審）107年度年訴字第7號判決（下稱原
    判決）附表2所示之原處分文號欄所示之函及所附已退公立
    學校教職員退休所得重新審定通知書（下合稱原處分）分別
    通知上訴人，並均經如原判決附表2訴願決定書文號欄所示
    之訴願決定書（下合稱訴願決定）駁回，上訴人均不服，提
    起行政訴訟，並聲明：訴願決定及原處分均撤銷。
  ㈡經原審以上訴人之訴顯無理由，不經言詞辯論而逕予判決駁
    回後，上訴人不服，遂提起本件上訴，並依行政訴訟法第30
    條第1項及第34條規定，提出經全體當事人之同意減列原審
    附表編號27之被選定人李秀雲。
二、上訴人起訴主張、被上訴人於原審之答辯及聲明，均引用原
    判決所載。
三、原審駁回上訴人第一審之訴，係以：
  ㈠揆諸司法院釋字第783號解釋（下稱釋字第783號解釋）意旨
    ，被上訴人對新法施行前已辦理退休，並經主管機關依舊法
    審定確定之退休公立學校教職員，適用新法第34條第3項規
    定，重為退休給付之審定，除無違反法律不溯及既往原則外
    ，亦難認與比例原則及信賴保護原則違背。又新法既無違憲
    情形，則新法施行後，對於新法施行前已依舊法退休生效之
    公立學校教職員，重新為退休審定，並不生違反行政契約問
    題，亦無侵害憲法所保障之財產權，或損及退休教職員尊嚴
    與生命價值之情事。
  ㈡公立學校教職人員與軍職人員及勞工之工作性質、權利義務
    關係不同，立法者考量當今社會經濟情勢，採取之不同立法
    決定，均係立法自由形成之範圍，並無違反平等原則。故上
    訴人以軍職人員及勞工退休待遇明顯優於退休公教人員為由
    ，指摘新法為身分歧視之立法，被上訴人適用新法分別對上
    訴人為原處分違反平等原則云云，並不足採。
  ㈢總統府年金改革委員會並非具有單獨法定地位之行政機關，
    故新法之制定仍需經由立法院審議、並經立法院三讀通過、
    總統公布後，始有適用之餘地，自無違反權力分立憲政原則
    之疑義。是被上訴人於新法施行後，依新法第34條第3項、
    第36條、第37條、第38條及第39條第1項規定，重新審定後
    ，對上訴人作成原處分，即難認與法不合。上訴人以其為新
    法施行前已依舊法退休生效公立學校教職員，主張其無新法
    規定之適用，被上訴人係適用牴觸憲法無效之新法作成原處
    分，侵害其等請求權利，無非以其歧異之見解指摘原處分違
    法，而難以採取等語，而以上訴人之訴，依其所訴事實，在
    法律上顯無理由，不經言詞辯論判決駁回上訴人之訴。
四、本院判斷：
  ㈠憲法第78條規定：「司法院解釋憲法，並有統一解釋法律及
    命令之權。」第173條規定：「憲法之解釋，由司法院為之
    。」第171條第2項規定：「法律與憲法有無牴觸發生疑義時
    ，由司法院解釋之。」第79條第2項規定：「司法院設大法
    官若干人，掌理本憲法第78條規定事項……」是解釋法律牴觸
    憲法而宣告其為無效，乃專屬司法院大法官之職掌。司法院
    依上開規定所為之解釋，有拘束全國各機關及人民之效力，
    各機關處理有關事項，應依解釋意旨為之，違背解釋之判例
    ，當然失其效力，亦經司法院釋字第185號解釋宣示在案。
    上開解釋所稱之全國各機關，當然包含法院在内。又法官依
    據法律獨立審判，憲法第80條定有明文，故依法公布施行之
    法律，法官應以其為審判之依據，不得認定法律為違憲而逕
    行拒絕適用；該法律如經司法院作成解釋宣告未違憲，依前
    段之說明，法院亦自應受其拘束，於審理個案時，依解釋意
    旨為之；且於該解釋作成後，如無因憲法或相關法律有所修
    正，或相關社會情事已有重大變更，而有重行認定與判斷之
    必要，並聲請經司法院再作成變更或補充之解釋，應不許法
    院或其他任何人民或機關持歧異之見解不予遵守。
  ㈡經查，上訴人係退休教職人員，於107年6月30日前分別經核
    定退休生效。嗣因新法於106年8月9日經總統令公布並訂自1
    07年7月1日施行，被上訴人爰以原處分，按其等退休總年資
    及退休等級，重新審定上訴人退休所得，為原判決依法確定
    之事實，並有原處分附卷可查，且為兩造所不爭執。
  ㈢上訴人於原審起訴時，對於原處分所為事實之認定並不爭執
    ，所爭執者僅係被上訴人以原處分減少上訴人每月退休所得
    ，所依據之新法第36條、第37絛、第39條規定侵害其憲法第
    15條所保障之財產權、憲法第22條、第23條，並認釋字第78
    3號解釋明顯偏頗，悖離信賴保護、比例及平等原則等法律
    原則。然原審業已論明：司法院於108年8月23日作成釋字第
    783號解釋，認新法第8條第2項規定無涉法律不溯及既往原
    則及工作權之保障，亦未牴觸比例原則，與憲法保障人民財
    產權之意旨尚無違背。新法第4條第6款、第39條第2項規定
    ，與憲法保障生存權及教育工作者生活之意旨尚無違背。新
    法第4條第4款、第5款、第19條第2款、第3款、第36條、第3
    7條、第38條及第39條第1項規定，無涉法律不溯及既往原則
    ，與信賴保護原則、比例原則尚無違背，原審應受解釋意旨
    拘束，是原審以上訴人對於被上訴人所提訴訟，在法律上顯
    然不能獲得勝訴，因而以顯無理由予以駁回，於法並無不合
    。上訴意旨指稱新法並未完成正當法律程序，違反國是會議
    年改政策，新法及原處分有重大明顯瑕疵，且與憲法第7條
    平等原則與第23條比例原則及行政程序法第6條、第7條、第
    111條第7款規定牴觸；釋字第783號解釋缺乏實證資料及實
    質審查，不符憲法體系正義之要求，解釋有謬誤，原判決有
    判決不備理由及理由矛盾之違法云云，並無可採。
  ㈣綜上所述，原判決並無上訴人所指違背法令之情形，上訴意
    旨，指摘原判決違背法令，求予廢棄，為無理由，應予駁回
    。
五、據上論結，本件上訴為無理由。依行政訴訟法第255條第1項
    、第98條第1項前段，判決如主文。
中　　華　　民　　國　　111 　年　　6 　　月　　2 　　日
                    最高行政法院第四庭
                        審判長法官  陳　國　成　
                              法官　王　碧　芳
                              法官　鍾　啟　煌
                              法官　蔡　紹　良
                              法官　簡　慧　娟
以  上  正  本  證  明  與  原  本  無  異
中　　華　　民　　國　　111 　年　　6 　　月　　2 　　日
　　　　　　　　　　　　　　　書記官　蕭　君　卉